【裁判字號】    97,交聲,23
【裁判日期】    970103
【裁判案由】    違反道路交通管理處罰條例聲明異議
【裁判全文】
臺灣士林地方法院交通事件裁定          97年度交聲字第23號
原處分機關  臺北市交通事件裁決所
異 議 人即
受 處 分人  甲○○
上列異議人即受處分人因違反道路交通管理處罰條例案件，對於
臺北市交通事件裁決所96年12月20日所為之處分（原處分案號：
北市裁二字第裁22-AEV715379號）聲明異議，本院裁定如下：
    主  文
異議駁回。
    理  由
一、按汽車駕駛人倒車時，不注意其他車輛或行人者，處新臺幣
    600 元以上1,200 元以下罰鍰，道路交通管理處罰條例第50
    條第2 款定有明文，而道路交通安全規則第110 條第2 款亦
    同此規定。
二、原處分意旨略以：異議人即受處分人甲○○於民國96年9 月
    27日凌晨2 時，駕駛車牌號碼8905-FF 號自用租賃小客車，
    在臺北市市○○道○ 段102 號前倒車時，未注意其後方車輛
    ，致其所駕駛之小客車後車尾與停放在其後方，由陳孟俊所
    駕駛之車牌號碼626-MQ營業小客車（即計程車）前保險桿碰
    撞而肇事，經警舉發「倒車時未注意其他車輛」之違規，爰
    依道路交通管理處罰條例第50條第2 款之規定，裁處異議人
    罰鍰600元之處分。
三、受處分人異議意旨略以；伊之所以於倒車時擦撞後方由陳孟
    俊所駕駛之計程車，無非係因陳孟俊違規併排停車等候客人
    所致，陳孟俊如未違規停車，本件車禍不致發生，然警方卻
    舉發其倒車未注意其他車輛之違規，實不合理，原處分殊難
    甘服云云。
四、本院查：異議人於原處分意旨所指時、地，因駕駛上開租賃
    小客車，於倒車時，擦撞停放在其後方，由陳孟俊所駕駛之
    計程車乙情，為異議人所是認，復據陳孟俊於警詢時陳述明
    確（參見卷附交通事故談話紀錄表），此外，並有警製道路
    交通事故現場圖、道路交通事故補充資料表等件附卷可稽，
    應甚明確，堪予認定。又異議人具狀自承擦撞發生時，陳孟
    俊所駕駛之計程車已停放該處將近半分鐘到1 分鐘之時間，
    顯見異議人於倒車時，當能事先注意陳孟俊所駕駛之車輛，
    進而避免與之發生碰撞，惟異議人仍於倒車時碰撞該靜止車
    輛，自難認異議人於倒車時已盡注意其他車輛之義務。至於
    異議人雖以陳孟俊於案發當時係違規併排停車為由，主張處
    罰伊倒車時未注意其他車輛之違規並不合理，否則假設無違
    規之駕駛人撞擊另一闖紅燈之車輛，豈非也應遭舉發未注意
    其他車輛之違規云云置辯，而查陳孟俊於警詢時，亦坦承其
    於案發時確有併排臨時停車載客之事實（見同上卷附交通事
    故談話紀錄表）。然按路權觀念，至多僅是行人或車輛具有
    在道路上優先行走或行駛之權利，尚非因擁有路權而排斥或
    卸免其原有之注意義務，此亦可由最高法院就當事人主張依
    交通信賴原則免除過失責任時，著有判例表明若己方未遵守
    防止危險發生之相關交通法令及盡應注意之義務，則不能因
    他方違規而要求自己免責觀出（見最高法院84年台上字第53
    60號判例意旨），查本案異議人於倒車時未盡注意陳孟俊所
    駕駛車輛之義務，進而發生擦撞乙情，業經認定如前，揆諸
    前揭說明，縱令陳孟俊違規併排停車行為屬實，僅係交通執
    法機關應針對該違規行為予以裁罰，尚無解於異議人因其本
    身交通違規行為所應受之處罰，異議人所辯，自無足採。
四、從而，原處分機關以異議人倒車時未注意其他車輛為由，依
    道路交通管理處罰條例第50條第2 款之規定及違反道路交通
    管理事件統一裁罰基準表之規定裁處異議人罰鍰600 元，核
    無不當。本件異議為無理由，應予駁回。
據上論斷，應依道路交通案件處理辦法第19條，裁定如主文。
中    華    民    國    97    年    1     月    3     日
                  交通法庭法  官   吳祚丞
以上正本證明與原本無異。
如不服本裁定，應於收受送達後五日內向本院提出抗告狀。
                          書記官   張茹茵
中    華    民    國    97    年    1     月    3     日


司法院資訊處製作；財團法人民間司法改革基金會備份。
